臺灣士林地方法院民事判決　九十年度簡上字第二一四號
　　上　訴　人　乙○○
　　被　上訴人　甲○○
右當事人間請求清償債務事件，上訴人對於中華民國九十年九月二十八日本院內湖簡
易庭九十年度簡字第二五二號第一審判決提起上訴，本院判決如左：
    主      文
原判決關於命上訴人給付新台幣壹拾伍萬元及自民國九十年元月十八日起至清償日止
部分，暨訴訟費用之裁判均廢棄。
右開廢棄部分，被上訴人在第一審之訴駁回。
第一、二審訴訟費用由被上訴人負擔。
    事實及理由
一、被上訴人主張：前與上訴人合作經營木片生意，經雙方於民國八十七年九月二十
    八日對帳後，已簽具協議書（以下簡稱：系爭協議書）協議應由上訴人給付被上
    訴人新臺幣（下同）十五萬元，，系爭協議書之簽訂係出於上訴人之自願，絕無
    脅迫之情事，且亦未收受上訴人撤銷系爭協議書之意思表示之通知。爰依兩造所
    簽訂系爭協議書之法律關係，請求上訴人給付該筆款項及自八十七年九月二十九
    日起至清償日止、按年息百分之五計算之利息云云（其中被上訴人請求上訴人給
    付自八十七年九月二十九日起至九十年元月十七日止、以年息百分之五計算之利
    息部分，經原審判決駁回，未據被上訴人聲明不服，已告確定）；並聲明：上訴
    駁回。
二、上訴人則以：兩造間經營木片生意相關之金錢糾紛前已經解決，上訴人並取得被
    上訴人應給付上訴人八十萬元之執行名義，毋需再與被上訴人對帳協議；因上訴
    人屢向被上訴人催討付款並聲請強制執行，被上訴人乃通知上訴人於八十七年九
    月二十八日至被上訴人公司取款，然上訴人抵達後，被上訴人即夥同多名不詳之
    人以「一個拼一個」、「爬著出去」等言詞恐嚇上訴人，要求於當日解決兩造金
    錢糾紛，否則不准上訴人離去，上訴人因受脅迫，始簽具系爭協議書同意給付被
    上訴人十五萬元，上訴人已於另案強制執行事件中具狀表明撤銷系爭協議書之意
    思表示，並請求法院代將書狀送達被上訴人；如被上訴人未收取該書狀，上訴人
    亦於本件訴訟中當庭為撤銷系爭協議書之意思表示。再退而言之，如法院認上訴
    人仍應給付被上訴人十五萬元，因被上訴人對上訴人亦負有八十萬之金錢債務，
    已屆清償期，且並無任何不能抵銷之原因，爰於被上訴人請求給付十五萬元之範
    圍內為抵銷之抗辯，上訴人自毋庸再給付任何金錢予被上訴人等語，並聲明：原
    判決不利於上訴人之部分廢棄；前開廢棄部分，被上訴人在第一審之訴駁回。
三、經查：兩造確於八十七年九月二十八日簽具系爭協議書，並載明上訴人應給付被
    上訴人十五萬元之內容乙節，有被上訴人所提出之系爭協議書影本乙紙附卷為憑
    ，並為兩造所不爭執，應堪信為真實。上訴人雖抗辯：係受被上訴人之脅迫，始
    簽具系爭協議書，已委請受理強制執行之臺灣臺北地方法院代為送達書狀而為撤
    銷系爭協議書之意思表示，並於本件訴訟進行中，當庭撤銷該意思表示云云；惟
    被上訴人已否認有何脅迫上訴人簽具系爭協議書之情事。且查：經本院向臺灣臺
    北地方法院調取上訴人對被上訴人聲請強制執行之該院八十八年執字第二四二七
    號給付票款強制執行案卷發現：上訴人於該案八十八年三月四日所書具之民事陳
    明狀中，雖有為撤銷系爭協議書意思表示之陳述，然並未見該紙陳明書狀及繕本
    經法院送達被上訴人之回執，其書狀繕本亦尚附於該案卷等情屬實；足見被上訴
    人主張：於本件訴訟之前，並未收受上訴人撤銷意思表示之通知等語，已非無稽
    。至於上訴人於本件訴訟進行中當庭所為撤銷之意思表示（見本院九十一年四月
    十六日準備程序筆錄），自上訴人主張受脅迫而為意思表示之八十七年九月二十
    八日起，已逾民法第九十三條所規定一年之除斥期間，依法已不得撤銷。是縱認
    上訴人確係受被上訴人之脅迫、始與之成立前開協議；惟其抗辯：伊於八十七年
    九月二十八日受脅迫所為協議書之意思表示已經撤銷，被上訴人於本件據以請求
    之十五萬元債權債務關係，已不存在云云，自無足採。
四、然查：有關被上訴人前曾向上訴人借款八十萬元，因未償還，已向法院取得執行
    名義，並聲請強制執行，迄未受償等情，已據上訴人提出臺灣臺北地方法院債權
    憑證影本乙紙存卷為證；是上訴人抗辯：對被上訴人另有八十萬元金錢債權、且
    已屆清償期等語，即非無稽。被上訴人雖主張：兩造間金錢糾紛於八十七年九月
    二十八日會帳結算後，前開八十萬元借款債務業已清償，上訴人則尚欠伊十五萬
    元云云，並舉系爭協議書以為憑證。惟查：由上訴人於八十七年九月二十八日所
    簽立之書據計有二紙：除系爭協議書外，尚有卷附另紙載明訴外人江彰仁作為上
    訴人八十萬元借款債權之保證人責任，經協議確認並「無任何債權債務關係存在
    」之書據乙節，已為被上訴人自認明確（見本院九十一年五月十六日言詞辯論筆
    錄）。此相較於記載兩造間八十萬元債權債務關係之系爭協議書中，僅書具：「
    ....  有關新台幣捌拾萬元正之民事債務，已私下『合解完畢』無誤」、而未明
    確記載該項債權債務是否存在乙節，其兩者文字敘述方式實有相異之處。就文義
    上觀之，系爭協議書上所謂「合解完畢」，究係僅指兩造已作成和解之結論、抑
    或併有和解且消滅債務之意，尚有解釋上之空間。惟衡諸上訴人其時已取得對於
    被上訴人八十萬元債權之執行名義，當無任意放棄該項債權、反使個人背負十五
    萬元債務之常情，則上訴人抗辯：未受八十萬元債權之清償，亦無免除該項債務
    之意等語，實未悖於情理。被上訴人既未就兩造有關八十萬元債權債務關係成立
    和解之內容如何、是否有以清償或免除等等方式消滅該項債權債務關係之合意各
    節，舉證以實其說；則其主張：兩造間八十萬元債權已不存在云云，洵屬無據。
五、綜上所述，兩造間確互金錢債務，且均屆清償期而具備抵銷之適狀，已堪認定。
    則上訴人依民法第三百三十四條之規定，於本件所為抵銷之抗辯，自屬有據。從
    而，被上訴人向上訴人請求之債權十五萬元，已因上訴人抵銷權之行使而消滅，
    被上訴人之請求為無理由，不應准許。原審就此部分判命上訴人給付被上訴人十
    五萬元及利息，尚有未洽；上訴意旨指摘原判決此部分不當，求予廢棄改判，為
    有理由，應由本院將原判決此部分予以廢棄改判如主文第二項所示。
六、因本案事證已臻明確，兩造其餘主張陳述及所提之證據，均毋庸再予審酌，附此
    敘明。
七、據上論結，本件上訴為有理由，依民事訴訟法第四百三十六條之一第三項、第四
    百五十條、第七十八條，判決如主文。
中　　　華　　　民　　　國　　九十一　　年　　　五　　　月　　 三十 　　日
                            臺灣士林地方法院民事第三庭
~B審判長法官　李玉卿
~B法　　　官　張國勳
~B法　　　官　李瑜娟
右為正本係照原本作成。
本判決不得上訴。
中　　　華　　　民　　　國　　九十一　　年　　　五　　　月　　 三十 　　日
~B法院書記官　夏珍珍
